臺灣臺北地方法院民事判決　　　　　　　　93年度智字第77號
　　原　　　告　美國禮來大藥廠公司（Eli Lilly and Company）
　　　　　　　　　　　　　司中心
　　法定代理人　甲○○○○○ .
　　訴訟代理人　邵瓊慧　　律師
　　　　　　　　盧柏岑　　律師
　　　　　　　　陳威霖　　律師
　　複 代 理人　蔡兆誠　　律師
　　被　　　告　台灣東洋藥品工業股份有限公司
　　兼法定代理　乙○○
　　人
　　被　　　告　乙○○
　　前列二人共同
　　訴訟代理人　張澤平　　律師
　　　　　　　　陳鎮宏　　律師
上列當事人間請求損害賠償事件，本院於民國九十四年四月二十八日言詞
辯論終結，判決如下：
    主      文
被告不得使用中華民國第六六二六二、一一○四七六、一○九九七八號
發明專利及使用、為販賣之要約、販賣及進口吉姆賽它賓 (Gemcitibine
)或進口含有吉姆賽它賓之藥品。
被告應連帶給付原告新臺幣貳佰萬元，及自民國九十三年十月十六日起
至清償日止，按週年利率百分之五計算之利息。
訴訟費用由被告連帶負擔。
本判決第一項及第二項，於原告以新台幣陸拾柒萬元供擔保後，得假執
行。但被告以新臺幣貳佰萬元供擔保後，得免為假執行。
    事      實
甲、原告方面：
一、聲明：如主文所示及為假執行之宣告。
二、陳述：
  (一)原告為中華民國發明專利第六六二六二號之發明專利權人，專利期
    間自民國八十三年六月一日起至民國一○二年六月二十一日止，系
    爭第第六六二六二號發明專利係合成吉姆賽它賓 (Gemcitibine）之
    方法，其專利方法係以「立體選擇性糖基化方法（假熔糖反應方
    法）」合成吉姆甘賽它賓，其化學名稱為雙氧胞，乃抗癌藥物，
    用於治療非小細胞肺癌、胰臟癌、乳癌及膀胱癌。原告除系爭第六
    六二六二號發明專利外，尚有數項綜合吉姆賽它賓專利，包括第一
    一○四七六及一○九九七八號發明專利，且經多年實驗發現「立體
    選擇性糖基化方法」不須經實質後續淨化程序，係合成吉姆賽它賓
    之最有效率方法，故於申請系爭第六六二六二號發明專利後，推出
    「健擇 (Gemzar）」藥品，並於市場上公認吉姆賽它賓之藥品名稱
    為「健擇（Gemzar）」。又被告於九十二年向衛生署申請核准其委
    請台北榮民總醫院顏厥全醫師及林口長庚醫院王宏銘醫師進行「Ge
    ms(gemcitibine）Injection 200 mg/ml vial 」供查驗登記用藥品
    之臨床試驗計畫，評估合併 Gemcitibine 與 Cisplatin 使用於已
    復發或已移轉之頭頸部鱗狀細胞癌（HN SCC），擬在通過臨床試驗
    後推出治療癌症藥品。原告遂於九十三年四月二十一日提供系爭第
    六六二六二號發明專利之資料予被告，用以釐清被告所生產之吉姆
    賽它賓是否使用原告系爭第六六二六二號發明專利之方法，被告則
    於九十三年五月二十五日函覆原告其業務與原告系爭第六六二六二
    號發明專利並無關連，且願與原告面談，同意於會議前提供其製成
    吉姆賽它賓之相關製成資訊及其於中國江蘇省之合作廠商與其產品
    樣本，且要求原告提供於其他國家行使系爭第六六二六二號發明專
    利之資訊。詎原告提供於中國江蘇省與訴外人豪森藥業股份有限公
    司之（下稱豪森公司）訴訟資訊後，被告以其產品製成涉及機密資
    訊為由推諉，俟原告承諾並提出保密協議後，被告竟於數月後表明
    拒絕會談，並拒絕由專家檢視製程資料以釐清其吉姆賽它賓製程是
    否侵害原告系爭專利。被告製造相同物品，依專利法第八十七條第
    一項規定，推定其係以原告系爭第六六二六二號發明專利方法製造
    使用吉姆賽它賓，另被告拒絕經由協商及由專家檢視其製程資料，
    足證被告使用吉姆賽它賓而侵害原告之方法專利，原告爰依專利法
    第五十六條第二項、第八十四條第一項規定，請求排除、防止被告
    侵害專利之行為及請求損害賠償。
  (二)被告雖稱其並未製造吉姆賽它賓，僅係進口、使用訴外人豪森公司
    之吉姆賽它賓製造「 Gemcitabine Injection 1g 」靜脈注射製劑
    ，即申請查驗之「 Gems 」藥品；惟訴外人豪森公司使用原告之專
    利方法製造吉姆賽它賓，而被告進口、使用該專利方法調製成吉姆
    賽它賓靜脈注射製劑之吉姆賽它賓，均屬專利法第五十六條第二項
    規定之行為態樣，而侵害原告之專利權，且被告將進口之吉姆賽它
    賓調劑成「 Gems 」是否有營業祕密，與本案無關。又原告系爭第
    六六二六二號發明專利之保護核心為吉姆賽它賓活性成分之製造方
    法，與其屬原料藥或臨床用藥無涉，況且被告既自認其生產之「Ge
    mcitabine Injection 1g 」原料藥為吉姆賽它賓，其他成分即屬
    輔劑，並不具有療效，故其以吉姆賽它賓加工調製之臨床用藥「Ge
    ms」製劑，仍屬使用系爭專利方法直接製成之吉姆賽它賓，已違反
    專利法第五十六條第二項規定，侵害原告系爭第六六二六二號發明
    專利之方法專利。另被告稱其並未製造吉姆賽它賓，僅係進口使用
    吉姆賽它賓作成製劑，不適用專利法第八十七條第一項舉證責任轉
    換之規定；惟訴外人豪森公司製造吉姆賽它賓，應由其舉證所製造
    吉姆賽它賓之方法未侵害原告系爭第六六二六二號發明專利，況訴
    外人豪森公司所製造之吉姆賽它賓，既應推定係侵害原告之專利權
    ，故除非被告舉證證明其進口使用之吉姆賽它賓，並非以侵害原告
    之專利方法所製成，否則被告進口使用該「被推定侵害專利權」之
    物品，亦應推定侵害原告專利權。被告復稱訴外人豪森公司製造之
    吉姆賽它賓並未侵害原告專利權，此有中華人民共和國江蘇省高級
    人民法院（2001）蘇民三字第 001 號判決可稽，然該判決於九十二
    年六月七日經中華人民共和國最高人民法院（2002）民三終字第８
    號民事裁定撤銷，並發回江蘇省高級人民法院重審在案，是被告以
    前開違法判決稱豪森公司製成之吉姆賽它賓未侵害原告專利，並不
    足採。再者，被告稱其進口使用吉姆賽它賓作成臨床試驗用藥即製
    劑，並委請醫師進行臨床試驗計畫，屬專利法第五十七條第一項第
    一款規定之試驗行為，顯非系爭專利之專利權效力所及；惟被告既
    非實施「吉姆賽它賓之製造方法」之發明以從事研究、試驗，以改
    良技術，而係將以侵權方法製成之吉姆賽它賓作成（Gems）製劑，
    並進行上市前之臨床查驗登記，僅係單純之營利行為，不符合專利
    法第五十七條第一項第一款規定之要件。至被告製造之吉姆賽它賓
    靜脈注射製劑「 Gems 」，已向衛生署申請藥品查驗登記，不符「
    申請查驗登記前」之要件，而被告委請醫師進行供查驗登記用藥品
    臨床試驗計畫，亦非「申請查驗登記前」之行為，被告之行為並無
    藥事法第四十之二條第五項規定之適用。
三、證據：提出中華民國第六六二六二、一一○四七六、一○九九七八
    號發明專利證書各一件、健擇注射劑簡介一件、全民健康保險藥品
    給付規定有關抗癌瘤藥物 Gemcitibine （如 Gemzar）增修訂條文
    之健保公告一件、行政院衛生署函一件、律師函二件、電子郵件三
    件、原告於世界各國首次核准上市時間表一件、公司基本資料查詢
    一件、最高法院九十三年台抗字第四八○號裁定一件、專利資訊網
    資料二件、金普薩藥品介紹首頁一件、發明專利說明書四件、「鈣
    穩錠」（Evista）資料節本一件、經濟部智慧財產局網站商標資料
    檢索一件、原告之助理部長證明書及其中譯本一件、藥品查驗登記
    申請書一件、中華人民共和國最高人民法院民事裁定書一件、保全
    證據筆錄一件、切結書一件、國際貿易法節本一件、立法院公報委
    員會紀錄節本一件（以上均影本）等件為證。
乙、被告方面：
一、聲明：
　(一)原告之訴駁回。
  (二)如受不利判決，被告願供擔保，請准宣告免為假執行。
二、陳述：
  (一)原告主張其擁有系爭第六六二六二、一一○四七六、一○九九七八
    號等合成吉姆賽它賓（Gemcitabine）之方法專利，被告委請醫師進
    行「 Gems （Gemcitabine）Injection 200 mg/ml vial 」藥品試
    驗計畫與前開專利相關，原告為釐清被告試驗用藥所含之吉姆賽它
    賓製程是否與系爭第六六二六二號發明專利之專利方法相同，曾要
    求被告出面說明，惟被告未為說明，原告爰起訴請求排除被告侵害
    其方法專利。然吉姆賽它賓僅是該臨床處方用藥的成分之一，原告
    之專利方法係用以製造吉姆賽它賓原料藥之製造方法，並非用以製
    造其所稱之抗癌藥品健擇（Gemzar）方法，即吉姆賽它賓為原料藥
    ，健擇（Gemzar）為原告公司已經核准販售之臨床處方用藥，詎原
    告將原料藥與臨床用藥混為一談，並據以主張被告有製造吉姆賽它
    賓原料藥之行為。惟被告並無製造吉姆賽它賓原料藥之行為，且被
    告係以試驗目的，向衛生署申請試製進口原料藥吉姆賽它賓，被告
    進口及試製臨床用藥之行為，乃屬試驗行為，依專利法第五十七條
    第一項第一款規定，為系爭專利之專利權效力所不及，而被告之行
    為已符合專利法第五十七條第一項第一款「實施其發明」規定之要
    件，自得主張免責。又況，被告進口取得該原料藥後，以此原料藥
    為主成分自行研發臨床試驗用藥，製成臨床試驗用藥「 Gems 」，
    並未製造吉姆賽它賓之原料藥，詎原告竟稱被告製造相同之物品。
    至被告利用原料藥製成臨床試驗用藥「 Gems 」之方法，乃被告之
    營業秘密，與本件無關。況且，被告並未製造原告方法專利所製成
    之吉姆賽它賓原料藥，自無從推定被告使用原告之專利方法，有侵
    害原告專利之行為，原告應就其主張之事實負舉證責任，自無專利
    法第八十七條舉證責任轉換規定之適用。
  (二)又原告對訴外人豪森公司曾提起侵害專利權方法之專利侵權訴訟，
    依中華人民共和國江蘇省高級人民法院（2001）蘇民三字第 001 號
    民事判決書可知，豪森公司所用以製造吉姆賽它賓之原料藥方法與
    原告之專利方法並不相同。再者，原告於訴訟前屢次邀請被告公司
    會談，然被告公司之行為係屬研發試驗階段，認為並無會談之必要
    而婉拒原告之邀約，詎原告於未經被告之同意下，竟自行編造被告
    同意「提供其製成吉姆賽它賓之相關製成資訊、東洋藥品公司在中
    國江蘇省之合作廠商及其產品樣本」等資料之信函。另原告主張被
    告不得使用中華民國第六六二六二、一一○四七六、一○九九七八
    號發明專利及使用、為販賣之要約、販賣及進口吉姆賽它賓(Gemci
    tibine) 或進口含有吉姆賽它賓之藥品，已包含限制被告進行查驗
    登記前之研究或試驗行為，顯已牴觸藥事法第四十條之二第五項規
    定，且原告以其方法專利，主張專利法第五十六條第一項規定之物
    品專利權，意圖擴張其方法專利權具有物品專利權之權利內容，實
    不可採。至原告請求被告損害賠償部分，因被告行為僅止於試驗階
    段，尚未有任何銷售獲利之行為，且未造成原告任何損害，而原告
    亦未提出任何損害賠償之證明，自應予以駁回。
三、證據：提出原告失效專利一覽表一件、專利資料一件、健擇注射劑
    簡介一件、行政院衛生署藥政處書函一件、專利法解讀節本一件、
    中華人民共和國江蘇省高級人民法院民事判決書一件、總統府公報
    一件、立法院公報院會紀錄節本一件、工商時報資料二件、衛署藥
    輸字第 021841 號許可查詢資料一件、藥品查驗登記申請書一件、
    衛生署藥政處公布之藥品查驗登記應檢附資料一件、輝瑞有限公司
    公告號第 1040 27 號專利資料一件、取得 AMLODIPINE 藥品許可之
    十九家廠商資料、法學方法與現代民法節本一件、藥品臨床試驗申
    請須知一件（以上均影本）等件為證。
    理      由
一、本件原告起訴主張其為我國發明專利第六六二六二號之發明專利權
    人，專利期間至一○二年六月二十一日止，其專利方法係以「立體
    選擇性糖基化方法（假熔糖反應方法）」合成吉姆甘賽它賓，乃
    抗癌藥物，用於治療非小細胞肺癌、胰臟癌、乳癌及膀胱癌，並於
    申請系爭發明專利後，推出「健擇 (Gemzar）」藥品，並於市場上
    公認吉姆賽它賓之藥品名稱為「健擇（Gemzar）」，而被告於九十
    二年向衛生署申請核准其委請台北榮民總醫院顏厥全醫師及林口長
    庚醫院王宏銘醫師進行「 Gems(gemcitibine）Injection 200 mg/
    ml vial」供查驗登記用藥品之臨床試驗計畫，擬在通過臨床試驗
    後推出治療癌症藥品，伊遂提供系爭發明專利之資料予被告，用以
    釐清被告是否使用其所有系爭發明專利之方法，被告初則同意協談
    ，詎嗣後知悉伊與被告之供應商大陸蘇州豪森公司已有訴訟行為後
    ，即拒絕商談，並拒絕說明其製作系爭藥品之方法，顯然被告確有
    侵害伊專利權之行為，為此訴請排除、防止被告侵害專利之行為及
    請求損害賠償等語；被告則以原告之專利方法係用以製造吉姆賽它
    賓原料藥之製造方法，並非用以製造其所稱之抗癌藥品健擇（Gemz
    ar）方法，詎原告將原料藥與臨床用藥混為一談，伊並無製造吉姆
    賽它賓原料藥之行為，且伊係以試驗目的，向衛生署申請試製進口
    原料藥吉姆賽它賓，屬試驗行為，依專利法規定自得主張免責，伊
    進口取得該原料藥後，以此原料藥為主成分自行研發臨床試驗用藥
    「 Gems 」，並未製造吉姆賽它賓之原料藥，而伊利用原料藥製成
    臨床試驗用藥「 Gems 」之方法乃營業秘密，與本件無關，是伊既
    未製造原告方法專利所製成之吉姆賽它賓原料藥，自未侵害原告之
    專利方法，原告意圖擴張其方法專利權為具有物品專利權之權利內
    容，實不可採，原告請求伊損害賠償，惟伊既僅止於試驗階段，尚
    未有任何銷售獲利之行為，自未造成原告任何損害，原告所為主張
    即無理由，應予駁回云云資為抗辯。
二、經查，本件原告具有本國發明專利第六六二六二號之發明專利權，
    專利期間自八十三年六月一日起至一○二年六月二十一日止，其專
    利方法係以「立體選擇性糖基化方法（假熔糖反應方法）」合成
    吉姆甘賽它賓，屬抗癌藥物，主要使用於治療非小細胞肺癌、胰臟
    癌、乳癌及膀胱癌，其並於申請系爭發明專利後，推出「健擇(Gemz
    ar）」藥品，於市場上則稱之為「健擇（Gemzar）」，上開事實除
    有原告所提出之中華民國第六六二六二、一一○四七六、一○九九
    七八號發明專利證書、健擇注射劑簡介、全民健康保險藥品給付規
    定有關抗癌瘤藥物 Gemcitibine （如 Gemzar）增修訂條文之健保
    公告外，並為被告所不爭執，堪信為真實。而本件被告亦不否認其
    自中國江蘇省豪森公司進口Gemcitibine藥品，以作為研發臨床實驗
    用藥「 Gems 」使用，是上開事實既經雙方確認無誤，自堪認為真
    正。而本件被告主要之抗辯理由，乃其所進口者為原料藥，主要目
    的係作為研發臨床實驗用藥，故該當於藥事法第四十條之二第五項
    規定，不得視為係侵害專利權之行為；原告之權利範圍僅為製作方
    法，非製作方法所產生之結果物，而其既係使用該結果物，作為研
    發臨床用藥之成分之一，即非使用原告之專利方法，自不侵害原告
    專利權云云。由被告上開答辯理由，可知本件兩造所爭執之主要內
    容，厥為：(一)被告此種進口系爭專利方法製成之藥物，於添加其他
    物品後，進而向行政院衛生署申請核准用藥查驗登記之行為，是否
    屬藥事法第四十條之二第五項規定之試驗行為？(二)方法專利之權利
    保護範圍，是否及於依該專利方法製成之物？上揭第一項爭議，倘
    其結論為否定者，則本件被告即構成侵害原告專利權；又第二項之
    爭議，倘其結論為肯定者，則本件被告亦構成侵害原告專利權。茲
    分別就上開疑義說明如下：
  (一)按新藥專利權不及於藥商申請查驗登記前所進行之研究、教學或試
    驗，藥事法第四十條之二第五項定有明文，此一規定乃九十四年二
    月五日修正後新增，其立法目的為：「為改善現有管理制度，期與
    國際管理規定接軌，並順應世界貿易組織『與貿易有關之智慧財產
    權協定』之相關規定，爰立法規範藥品資料之保護，一則獎勵新藥
    研發，遵守國際義務，強化智慧財產權之保護，以符合世界醫藥法
    規潮流，再者兼顧國內製藥業之發展。」，由於本條規定乃九十四
    年二月五日修法時新增，除上述立法目的外，考其立法說明第三項
    明言：「藥商申請藥品之查驗登記，本即應注意有無侵及他人專利
    ，尤其是新藥部分．．．」等語（參立法院公報第九十四卷第七期
    第三四九頁），應認為本條修正之目的，固然一方面在緩和專利權
    之強烈排他性，惟本質上並無據此排除專利權保護之絕對性，是以
    ，新藥專利權雖不及於藥商申請查驗登記前所進行之研究、教學或
    試驗，惟專利權保護限縮之範圍，應絕對侷限於研究、教學或試驗
    之行為，倘此一行為非研究、教學或試驗，即不能援引此條規定以
    為免責之依據。至何種行為屬於研究、教學或試驗，應以個案情形
    分別審視，不一而足。本件被告確實自中國江蘇省豪森公司進口Ge
    mcitibine 藥品，已如前述，據被告所稱，其進口系爭藥品係作為
    原料藥，主要係供研發臨床實驗用藥「 Gems 」使用，而由於本件
    系爭Gemcitibine 藥品之製作方法為原告之專利權範圍，是理論上
    被告於進口系爭Gemcitibine 藥品後，不應將此一藥品以其原始方
    式直接使用，亦即，被告應以分析拆解方式，以不同製作方法生產
    出療效相同之藥品，而被告於從事此種分析、拆解之行為時，可視
    之為研究或試驗行為，不認為係侵害專利權之行為。何以如此？蓋
    依專利法第五十六條第二項規定，方法專利權人，除本法另有規定
    者外，專有排除他人未經其同意而使用該方法及使用、為販賣之要
    約、販賣或為上述目的而進口該方法直接製成物品之權。系爭Gem-
    citibine 藥品之製成方法乃原告之專利，已如前述，換言之，實
    施原告系爭專利權之製成方法後，其直接製成物品即為Gemcitibin
    e 藥品，若被告進口系爭 Gemcitibine 藥品之目的不在於研究、教
    學或試驗，則因系爭 Gemcitibine 藥品為原告專利方法所直接製成
    之物品，依規定被告之進口行為即不被允許，反之，倘被告之行為
    可歸納為研究、教學或試驗，即使其進口 Gemcitibine 藥品之行為
    被認為係違反專利法第五十六條第二項規定，惟因藥事法第四十條
    之二第五項規定之適用結果，被告之行為即可免責。是以，被告自
    中國江蘇省豪森公司進口系爭 Gemcitibine 藥品，原則上應認為業
    已符合專利法第五十六條第二項所禁止之行為，至被告是否得以免
    責，胥視其嗣後之行為是否得歸類為研究、教學或試驗。茲依被告
    向行政院衛生署藥政處申請藥品查驗登記之申請書（參被證十一）
    記載，其所研發之臨床實驗用藥「Gems」，擬定之藥品名稱為「健
    仕注射劑」，每一毫升之注射劑中，主要成分為三八毫克之Gemci-
    tibine，以及一毫升之水（water），換言之，被告所謂之臨床實驗
    用藥「 Gems 」之主要成分僅為 Gemcitibine，至於水的添加僅在
    於使系爭 Gemcitibine 藥品成為液體狀態，以供注射。被告此種添
    加水分行為，屬於研究、教學抑或試驗？據被告稱，其於決定添加
    多少水量、溶解溫度時，須歷經相當試驗及研究，始能完成此一注
    射劑，是以其所從事之行為屬於試驗及研究行為，符合免責要件云
    云。然查，有關系爭 Gemcitibine 藥品，倘其達成目的療效之劑量
    為一定，則不論水分增加多寡，其溶解於水分後之劑量仍屬一定，
    不會因添加水量之多寡而有不同，此猶如在一百西西之水分中添加
    一湯匙蜂蜜，其劑量與添加在五百西西之水分中相同，所不同者，
    僅其口感甜度上之差異，於進入人體後，其劑量毫無任何差異，準
    此，相同劑量之藥品，於進入人體後，其療效不因隨同進入人體之
    水分多寡而有不同，此種水分添加之多寡，不能認為係研究或試驗
    行為，而本件被告向行政院衛生署提出藥品查驗登記之申請，其之
    前所從事之行為既僅係將原告製成方法所產生之藥品添加水分，即
    毫無技術可言，不能認為係研究或試驗行為，被告以此為辯，顯係
    奪理之詞，毫不足採。況藥事法第四十條之二第五項明文規定「『
    新藥』專利權不及於藥商申請查驗登記前所進行之研究、教學或試
    驗」等語，顯然其所規範者，在於「製成物」，非「製程方法」，
    本件原告主張被告所侵害者，係「製成方法」，而製成方法並非本
    件被告試驗之內容，被告辯稱其進口系爭Gemcitibine藥品使用之行
    為，屬研究、教學或試驗行為云云，顯然係舉「製成物」之利用作
    為免責之論證依據，對於原告指摘其侵害方法專利權部分，顯非適
    法抗辯。而綜觀被告通篇辯論意旨，均係執此一「製成物」之利用
    行為，作為原告侵害方法專利權訴追之主要抗辯，亦顯有違誤。
  (二)被告並不否認其係向中國江蘇省豪森公司進口系爭Gemcitibine 藥
    品，換言之，被告本身並不生產系爭 Gemcitibine 藥品，則被告即
    無所謂利用何種製成方法生產系爭 Gemcitibine 藥品可言，亦即，
    並無比較被告與原告間就系爭 Gemcitibine 藥品之製成方法有無相
    同或侵害專利權之必要。就被告於本件爭訟而言，其行為態樣僅為
    單純進口行為，其責任有無之論究，亦僅在於被告進口系爭藥品後
    之利用行為究竟是否為研究、教學或試驗等，倘屬上揭行為，則不
    論其進口系爭Gemcitibine藥品是否係以侵害原告專利權之製成方法
    製造，被告均得主張免責；惟倘被告進口系爭藥物後之利用行為不
    能認為係上揭免責行為態樣，則應進一步討論被告所進口之系爭藥
    品究竟係以何種製成方法製造，倘非利用原告方法專利權內容所完
    成者，除另有侵害他人之方法專利權外，於本件中即不構成侵害原
    告專利權之行為。反言之，倘被告所進口之系爭Gemcitibine藥品係
    利用原告之方法專利權內容而製作，則依專利法第五十六條第二項
    規定，被告之行為即構成侵權行為。被告雖辯稱原告之專利權範圍
    僅在於製成方法，不及於依該製成方法所生產之結果物，倘禁止被
    告自中國進口系爭Gemcitibine藥品，不啻擴張原告之專利權範圍至
    實體物，與原告之專利權內容不同，顯屬違誤云云。被告上開辯詞
    固然並非全無可採，惟應予細辨者，乃專利法第五十六條第二項所
    禁止進口之物，指依該方法專利權內容所直接製成之物而言，倘非
    依該方法專利權內容直接製成之物，換言之，係利用不同製成方法
    製成之物品，縱使其物品成分或療效相同，仍非禁止之列。申言之
    ，此一禁止行為所保護之標的，仍為方法專利權所指之製成方法，
    並非該方法直接製成之物，被告以辭害意，刻意曲解原告之主張，
    顯無理由。本件原告所以主張被告自中國豪森公司進口系爭Gemciti
    bine藥品為侵權行為，主要理由係因為被告從未提出其所進口之系
    爭Gemcitibine藥品究竟係依據何種製成方法製造而得之證據資料，
    即訴外人豪森公司於原告對其提起侵害專利權訴訟，於中國江蘇省
    高級人民法院審理期間，亦未曾提出任何證據資料以證明其究係依
    據何種製成方法完成系爭Gemcitibine藥品，豪森公司之主要理由乃
    此為其營業秘密，故不願提出云云。然豪森公司之上開辯詞，業經
    中華人民共和國最高人民法院以（2002）民三終字第８號民事裁定
    ，認為在原告與其訴訟事件中，此一製成方法並無秘密可言，豪森
    公司應提出其製成方法供法院審酌，進而將原裁定撤銷，發回江蘇
    省高級人民法院重審在案，此有中華人民共和國最高人民法院上開
    裁定影本附卷可考。由是可知，訴外人豪森公司究竟係以何種製成
    方法完成系爭藥品，負有舉證義務，而本件被告既係自豪森公司進
    口系爭Gemcitibine藥品，倘其主張系爭藥品並非使用原告方法專利
    權內容所製成，自負有舉證義務。蓋被告所指之事實為對其有利之
    事項，依民事訴訟法第二百七十七條規定，自負有舉證責任，此依
    我國專利法第八十七條第二項有關舉證責任之規定亦同。而本件原
    告業已提出其為系爭Gemcitibine藥品之方法專利權人，就侵權行為
    之追償訴訟而言，其只要提出此一證明即為已足，無庸證明被告究
    係使用何種製成方法完成系爭藥品，蓋本件被告本身並無系爭系爭
    Gemcitibine藥品之製成方法專利權，除原告外，被告亦未舉出其他
    任何第三人擁有製造系爭Gemcitibine藥品之其他方法專利權，豪森
    公司亦未曾提出類此資料，於此情況下，自應推定被告所進口之系
    爭藥品，確屬侵害原告原告方法專利權所製成之物品（專利法第八
    十七條第一項參照），被告進口此一物品，依專利法第五十六條第
    二項規定，即屬侵權行為，應負損害賠償責任。至被告另以所謂原
    料藥、臨床用藥等名稱，意圖混淆專利法第五十六條第二項所稱依
    該方法專利權內容所直接製成之物之概念，並不足取。蓋凡係經由
    方法專利權內容所直接製成之物品，不論其係原料、元素或合成物
    ，均屬專利法第五十六條第二項所規範之標的，其保護範圍並無不
    同。是本件被告既未能證明其係利用異於原告方法專利權內容之製
    成方法製造系爭Gemcitibine藥品，即其出口商豪森公司亦付之闕如
    ，而被告確有進口系爭藥品之行為，依上揭說明，自應認為被告確
    有侵害原告專利權之行為。
三、按方法專利權人，除本法另有規定者外，專有排除他人未經其同意
    而使用該方法及使用、為販賣之要約、販賣或為上述目的而進口該
    方法直接製成物品之權，專利法第五十六條第二項定有明文；又發
    明專利權受侵害時，專利權人得請求賠償損害，並得請求排除其侵
    害，有侵害之虞者，得請求防止之，同法第八十四條第一項亦設有
    規定。本件原告為系爭方法專利之專利權人，已如前述，而被告並
    無正當合法權源，侵害原告權利，原告自得請求排除其侵害，並要
    求被告賠償損害。經查，本件原告為系爭第六六二六二、一一○四
    七六、一○九九七八號發明專利權人，被告未經原告許可，擅自進
    口使用與原告上開方法專利權內容相同方法所製成之藥品，對原告
    而言，業已造成損害，已如前述，本件原告本於最低額之請求，訴
    請被告連帶賠償損害二百萬元，本院依兩造先前歷經多次協商，被
    告仍未停止侵害行為，以及本件所涉及之侵害情節跨越兩地，對原
    告所造成之損害已不可勝數等情，認原告上開主張尚屬可採，是本
    件原告依共同侵權行為規定，請求禁止被告繼續為侵害專利權之行
    為，並訴請被告連帶賠償二百萬元及法定利息，為有理由，應予准
    許。
四、假執行之宣告
    本件兩造均陳明願供擔保，請准宣告假執行或免為假執行，經核均
    無不合，爰酌定相當擔保金額分別准許之，附此敘明。
結論：本件原告之訴為有理由，依民事訴訟法第八十五條、第三百九十
條第二項、第三百九十二條第二項，判決如主文。
中　　　華　　　民　　　國　　94　　年　   5　  　月    20  　日
                              民事第二庭法  官　汪漢卿
以上正本係照原本作成
如對本判決上訴，須於判決送達後20日內向本院提出上訴狀
中　　　華　　　民　　　國　　94　　年　   5　  　月    20  　日
                            　　　　　　書記官　許婉如
